【裁判字號】    95,訴,2109
【裁判日期】    950825
【裁判案由】    毒品危害防制條例
【裁判全文】
臺灣板橋地方法院刑事判決              95年度訴字第2109號
公  訴  人  臺灣板橋地方法院檢察署檢察官
被      告  甲○○
上列被告因違反毒品危害防制條例案件，經檢察官提起公訴（九
十五年度毒偵緝字第二九○號），被告就被訴事實為有罪陳述，
本院改行簡式審判程序審理，判決如下：
    主  文
甲○○連續施用第一級毒品，累犯，處有期徒刑拾壹月。扣案第
一級毒品海洛因（淨重零點零柒公克），沒收銷燬之；外包裝袋
貳個、注射針筒壹支，均沒收之。
    事  實
一、甲○○前於民國八十七年十一月間因施用毒品案件，經臺灣
    士林地方法院以八十八年度毒聲字第十號裁定送觀察、勒戒
    後，認無繼續施用毒品之傾向，業經臺灣士林地方法院檢察
    署檢察官於八十八年三月二十九日，以八十七年度偵字第九
    七五五號處分不起訴確定。另前於八十三年間，因違反麻醉
    藥品管理條例案件，經臺灣士林地方法院判處有期徒刑五月
    ，案經上訴臺灣高等法院，由臺灣高等法院駁回上訴；於八
    十四年間，復因違反肅清煙毒條例案件，再經本院判處有期
    徒刑四年，二罪經定其應執行刑，為有期徒刑四年二月確定
    ，於八十七年三月四日縮短刑期假釋出監，嗣經撤銷前開假
    釋確定，執行殘刑一年七月十五日，至九十一年一月十六日
    縮短刑期執行完畢。又於九十二年八月間因施用毒品案件，
    經本院於九十三年十月十四日以九十三年度訴字第一六一五
    號判決，判處有期徒刑十月確定。猶不知悛悔，復基於施用
    第一級毒品海洛因之概括犯意，自九十三年十月十五日起至
    同年十月十八日止，連續在臺北縣板橋市○○路○段五號二
    十樓之一住處，以注射針筒施打之方式，約每日一次之頻率
    ，施用海洛因多次。嗣為警於九十三年十月十九日下午四時
    四十分許，在臺北市中山區○○○路三巷巷口查獲，並扣得
    甲○○所有之海洛因二包（驗餘毒品淨重○．○七公克）、
    注射針筒一支。
二、案經臺北市政府警察局大安分局移送臺灣臺北地方法院檢察
    署呈請臺灣高等法院檢察署檢察長令轉臺灣板橋地方法院檢
    察署檢察官偵查起訴，本院改行簡式審判程序審理。
    理  由
一、訊據被告甲○○對於上揭施用海洛因之犯行坦承不諱。被告
    為警查獲時所採之尿液，分別以ＥＩＡ酵素免疫分析法初驗
    、ＧＣ／ＭＳ氣相層析質譜儀法確認複驗後均呈嗎啡、可待
    因之陽性反應，此有臺灣尖端先進生技醫藥股份有限公司九
    十四年十一月四日（見九十四年度毒偵字第三三四四號卷第
    七頁）濫用藥物檢驗報告書一紙在卷足稽。被告為警查獲時
    扣得之白色粉末二包，經檢驗後為第一級毒品海洛因驗餘淨
    重○．○七公克，並有本院卷附法務部調查局九十三年十二
    月十七日調科壹字第○二○○○六八二七號鑑定通知書一紙
    可查。按依現行（修正後）毒品危害防制條例就施用毒品者
    ，祇於「初犯」及「五年後再犯」二種情形，有其追訴條件
    之限制，即須於初犯經觀察、勒戒或強制戒治釋放後，五年
    內均無施用毒品之行為，始能認其前所實施之觀察、勒戒或
    強制戒治已足遮斷毒癮，而得於五年後再犯時，再予適用初
    犯之規定，重行觀察、勒戒等程序。倘五年內已經再犯，被
    依法追訴處罰，縱其第三次（或第三次以上）施用毒品之時
    間在初犯釋放五年以後，即與「五年後再犯」之情形有別，
    且因已於「五年內再犯」，顯見其再犯率甚高，原實施觀察
    、勒戒或強制戒治，已無法收其實效，而無五年戒斷期之存
    在，自無再經觀察、勒戒及強制戒治之必要，應得逕行追訴
    處罰，此有最高法院九十五年度台上字第一○七一號判決足
    資參照。查被告曾於八十七年十一月間因施用毒品案件，經
    臺灣士林地方法院以八十八年度毒聲字第十號裁定送勒戒處
    所觀察、勒戒後，認無繼續施用毒品之傾向，業經臺灣士林
    地方法院檢察署檢察官於八十八年三月二十九日，以八十七
    年度偵字第九七五五號處分不起訴確定。又於九十二年八月
    間因施用毒品案件，經本院於九十三年十月十四日以九十三
    年度訴字第一六一五號判決，判處有期徒刑十月確定，被告
    本次再犯施用毒品犯行，依上揭最高法院判決意旨，顯非五
    年後再犯，自合於毒品危害防制條例第二十三條第二項之起
    訴條件，此有臺灣高等法院被告前案紀錄表、法務部在監在
    押資料表附卷可按。被告自白與事實相符，事證明確，犯行
    洵堪認定，應依法論科。
二、核被告所為，係犯毒品危害防制條例第十條第一項施用第一
    級毒品罪。其施用前後持有第一級毒品之行為為施用第一級
    毒品行為之當然手段，為施用之行為所吸收不另論罪。按被
    告行為後，刑法第五十六條業經修正刪除，於九十四年二月
    二日經總統公布，並自九十五年七月一日起施行（下稱修正
    前刑法第五十六條），亦即被告基於概括犯意所為之數行為
    ，自九十五年七月一日起已不再成立連續犯而得論以一罪，
    而應依具體行為之性質論罪。查被告之本案多次施用海洛因
    之犯行，犯罪時間均發生於修法施行之前，被告所為之各次
    行為，時間、地點各均獨立，依修正前刑法第五十六條之規
    定，論以連續犯之一罪對被告較為有利，依刑法第二條第一
    項前段之規定，自應適用修正前之刑法第五十六條之規定論
    以連續犯。被告於上揭時間多次施用毒品犯行，時間緊接，
    觸犯構成要件相同之罪名，顯係基於概括犯意，為連續犯，
    應依修正前刑法第五十六條之規定以一罪論，並加重其刑。
    被告曾於八十三年間，因違反麻醉藥品管理條例案件，經臺
    灣士林地方法院判處有期徒刑五月，案經上訴臺灣高等法院
    ，由臺灣高等法院駁回上訴；八十四年間，復因違反肅清煙
    毒條例案件，再經本院判處有期徒刑四年，二罪經定其應執
    行刑，為有期徒刑四年二月確定後，於八十七年三月四日縮
    短刑期假釋出監，嗣經撤銷前開假釋確定，執行殘刑一年七
    月十五日，至九十一年一月十六日縮短刑期執行完畢，此有
    臺灣高等法院被告前案紀錄表一份在卷可稽，被告於五年以
    內，故意再犯本件最重本刑為有期徒刑以上之罪，被告行為
    後九十四年二月二日修正公布，並於九十五年七月一日施行
    之刑法第四十七條，於第一項修訂累犯以出於故意再犯者為
    限，第二項增訂強制工作免其執行或執行完畢後再犯之擬制
    累犯規定，刑法累犯之規定已有變更，惟不論依修正前之刑
    法第四十七條，或修正後之刑法第四十七條第一項之規定，
    本件被告均構成累犯，並無有利不利之差別，依修正後之刑
    法第二條第一項前段之規定，自應適用被告行為時即修正前
    之刑法第四十七條之規定論以累犯加重其刑，並遞加重之。
    爰審酌被告屢次施用毒品而不思悔改，品行不端，意志力薄
    弱，其施用毒品經觀察、勒戒後，仍無法斷絕施用毒品惡習
    ，若非將其處以較長之刑期，與社會上毒品來源隔離，使其
    能深自反省，斷絕與毒品之接觸，不足以助其戒絕毒癮，並
    懲所犯及被告犯罪後對於施用毒品之犯行，已經坦承，態度
    良好等一切情狀，量處如主文所示之刑。末查，扣案被告所
    有供施用所餘之海洛因（淨重○．○七公克），為查獲之毒
    品，應依毒品危害防制條例第十八條第一項前段之規定，沒
    收銷燬之；扣案外包裝袋二個、注射針筒一支，係被告所有
    供施用毒品所用之物，業據被告供明在卷，應依刑法第三十
    八條第一項第二款之規定沒收。
據上論斷，應依刑事訴訟法第二百七十三條之一第一項、第二百
九十九條第一項前段，毒品危害防制條例第十條第一項、第十八
條第一項前段，刑法第十一條前段、第二條第一項前段、修正前
刑法第五十六條、修正前刑法第四十七條、刑法第三十八條第一
項第二款，判決如主文。
本案經檢察官朱立豪到庭執行職務
中    華    民    國    95    年    8     月    25    日
                  臺灣板橋地方法院刑事第十七庭
                              法  官  王綽光
以上正本證明與原本無異
如不服本判決應於送達後10日內向本院提出上訴狀
                              書記官  許清秋
中    華    民    國    95    年    8     月    28    日
附錄論罪科刑法條全文：
毒品危害防制條例第十條
施用第一級毒品者，處六月以上五年以下有期徒刑。
施用第二級毒品者，處三年以下有期徒刑。


司法院資訊處製作；財團法人民間司法改革基金會備份。
